臺灣桃園地方法院刑事裁定
111年度聲判字第94號
聲  請  人  
即  告訴人  潘秀華
代  理  人  郭力菁律師
被      告  蔡世祿



            朱苔莉



上列聲請人因告訴被告違反商業會計法等案件，不服臺灣高等檢
察署檢察長中華民國111年10月11日111年度上聲議字第9067、90
68號駁回再議之處分（原不起訴處分案號：110年度偵字第8467 
號），聲請交付審判，本院裁定如下：
    主  文
聲請駁回。
    理  由
壹、程序部分：
一、按告訴人不服上級法院檢察署檢察長或檢察總長認再議為無
    理由而駁回之處分者，得於接受處分書後10日內委任律師提
    出理由狀，向該管第一審法院聲請交付審判；法院認交付審
    判之聲請不合法或無理由者，應駁回之，刑事訴訟法第258
    條之1第1項、第258條之3第2項前段分別定有明文。本件聲
    請人即告訴人潘秀華以被告蔡世祿、朱苔莉涉犯行使業務上
    登載不實準文書、明知為不實之事項而填載會計憑證及納稅
    義務人以詐術或其他不正當方法逃漏稅捐等罪嫌提出告訴，
    經臺灣桃園地方檢察署檢察官以民國110年度偵字第8467 號
    為不起訴處分，嗣聲請人不服聲請再議，經臺灣高等檢察署
    檢察長於111年10月11日111年度上聲議字第9067、9068號處
    分書駁回再議之聲請，茲聲請人於同年月20日收受前開處分
    書，聲請人並於同年月24日委任律師向本院聲請交付審判等
    情，業據本院調閱上揭卷宗核閱無誤，並有臺灣高等檢察署
    送達證書、刑事交付審判聲請狀暨刑事委任書狀等件在卷可
    稽，核其聲請合於再議前置原則及強制律師代理之要件，並
    於法定聲請期間提出聲請，與法定程序相符，先予敘明。
貳、實體部分：　　
一、聲請意旨詳如附件刑事交付審判聲請狀所載。
二、按刑事訴訟法第258條之1規定告訴人得向法院聲請交付審判
    ，係新增對於「檢察官不起訴或緩起訴裁量權」制衡之一種
    外部監督機制，法院僅就檢察官所為不起訴或緩起訴之處分
    是否正確加以審查，以防止檢察機關濫權，依此立法精神，
    同法第258條之3第3項規定法院審查聲請交付審判案件時「
    得為必要之調查」，其調查證據之範圍，自應以偵查中曾顯
    現之證據為限；而同法第260條對於不起訴處分已確定或緩
    起訴處分期滿未經撤銷者得再行起訴之規定，其立法理由說
    明該條所謂不起訴處分已確定者，包括「聲請法院交付審判
    復經駁回者」之情形在內，是前述「得為必要之調查」，其
    調查證據範圍，更應以偵查中曾顯現之證據為限，不得就告
    訴人新提出之證據再為調查，亦不得蒐集偵查卷以外之證據
    ，否則，將與刑事訴訟法第260條之再行起訴規定，混淆不
    清，亦將使法院兼任檢察官而有回復「糾問制度」之虞。且
    法院裁定交付審判，即如同檢察官提起公訴使案件進入審判
    程序，是法院裁定交付審判之前提，必須偵查卷內所存證據
    已符合刑事訴訟法第251條第1項規定「足認被告有犯罪嫌疑
    」之檢察官應提起公訴之情形，亦即該案件已經跨越起訴門
    檻，否則，縱或法院對於檢察官所認定之基礎事實有不同判
    斷，但如該案件仍須另行蒐證、偵查始能判斷應否交付審判
    者，因交付審判審查制度並無如同再議救濟制度得為發回原
    檢察官續行偵查之設計，法院仍應依同法第258條之3第2項
    前段規定，以聲請無理由裁定駁回。
三、查聲請人潘秀華以附件刑事交付審判聲請狀所載情詞聲請交
    付審判，核其所指，均業據原檢察官於不起訴處分及臺灣高
    等法院檢察署檢察長於再議駁回時指駁明確，且所述之理由
    確已針對聲請人指訴被告蔡世祿、朱苔莉涉犯之罪名為何不
    成立部分，為法律上之判斷。而本院審酌上開檢察官論斷之
    理由，亦未明顯違反論理法則或經驗法則之情事。另補充：
  ㈠聲請人稱：被告蔡世祿於106年6月28日以電子郵件寄送名間
    電力股份有限公司（下稱名間公司）四大財務報表（即資產
    負債表、損益表、股東權益表、現金流量表，下同）給城兆
    毅，且名間公司歷年來所製作之四大財務表上均蓋有「董事
    長蔡世祿」之印章；又名間公司於104年間欲向臺灣商業銀
    行股份有限公司（下稱臺灣銀行）貸款，雖由被告蔡世祿委
    託城兆毅接洽，但貸款進度均需回報給被告蔡世祿；再名間
    公司與經濟部水利署中區水資源局（下稱中水局）之定期會
    議或協調會議，蔡世祿多會親自到場與會，且名間公司員工
    於會議中之簡報等資料會先給被告蔡世祿查閱，足認被告蔡
    世祿與其母李金環共同經營名間公司，為名間公司之實際負
    責人，而與被告朱苔莉共犯行使業務上登載不實準文書、明
    知為不實之事項而填載會計憑證及納稅義務人以詐術或其他
    不正當方法逃漏稅捐等罪之情（見聲判字卷第72至74頁），
    然證人即同案被告李金環（業經法院判決有罪確定）於偵訊
    時證稱：名間公司是我和我先生於00年0月00日所創立，後
    來銀行說我跟我先生年紀大，皆無法擔任借款保證人，才請
    蔡世祿幫忙，而名間公司支薪給蔡世祿，就是因為他為公司
    作保（貸款新臺幣6億8,000萬元），且我們的客戶關西電力
    公司使用英、日文，也需要蔡世祿幫忙等語（見109年度他
    字第9245號卷第23至24頁），被告蔡世祿於偵訊時供稱：我
    是名間公司的掛名負責人兼任總經理，但實際上都是聽我母
    親李金環之指示，公司與中水局的會議記錄上有我名字，是
    因為公司負責人要在上面簽名等語（見109年度他字第9245
    號卷第23頁），而不論被告蔡世祿寄送名間公司之四大財務
    報表給城兆毅，或接收名間公司員工於會議中之簡報資料，
    均僅係資料之傳遞或接收，其實際上是否查閱或檢視該等財
    務報表、簡報之具體內容，或僅為實際負責人即證人李金環
    傳收資料，而轉達證人李金環之意見，實無從以該等卷內資
    料逕予認定；而被告蔡世祿既係名間公司之登記負責人，故
    於名間公司歷年來之所製作之四大財務表上蓋有「董事長蔡
    世祿」之印章，及於該公司與中水局間各會議列席簽名，本
    為登記負責人所可能參與之技術性事務，且如證人李金環前
    揭所證，其委託被告蔡世祿幫忙名間公司部分非核心事項諸
    如擔任英、日文翻譯，或被告蔡世祿因與證人李金環間之親
    情關係，為名間公司擔任借款保證人，被告蔡世祿因此支領
    該公司薪資，並熟悉該公司對外貸款事項，非能以此逕認其
    參與公司經營決策、行政管理、人事、財務及會計等業務，
    而為公司之實際負責人。
　㈡聲請人稱：被告蔡世祿知悉聲請人潘秀華、告發人城兆緯、
    潘春貴及劉庭輝（下稱聲請人潘秀華等人）均非名間公司員
    工，又於該公司100年至107年間在損益表（營業項目含應付
    薪資）、財務報表附註（102、103年之應付薪資、薪資費用
    ）上用印，顯係同意被告朱苔莉製作不實薪資轉帳傳票，而
    明知該公司以虛增薪資之方式增加營業費用，使財務報表發
    生不實結果等情（見聲判字卷第75至78頁），惟如前述，上
    開被告蔡世祿與城兆毅間傳送該等財務報表，及被告蔡世祿
    歷年來在該等報表上用印等節，均不足以證明被告蔡世祿確
    有實質審核或查閱該等報表；故縱然被告蔡世祿知悉聲請人
    潘秀華等人，均非名間公司員工，然無其他積極證據可認被
    告蔡世祿對於證人李金環對聲請人潘秀華等人實為發放股利
    ，而虛報薪資等節知情並參與其中，而難為不利被告蔡世祿
    之認定。
  ㈢聲請人稱：⒈證人即告發人劉庭輝稱其投資起初都有獲利，沒
    收到時會計人員曾致電會補進，而其收到資料上寫薪資，打
    電話過去詢問是「朱小姐」接的電話請其放心（見108年度
    偵字第27775號卷一影卷第341至342頁）；⒉證人即同案被告
    蔡世祿稱名間公司的員工彼此間都認識，其確定聲請人潘秀
    華未在公司任職，被告朱苔莉一定知道（見108年度偵字第2
    7775號卷一影卷第29至30頁）；⒊被告朱苔莉自承因其是在
    臺北的辦公室工作，只有在開股東會時看過聲請人潘秀華等
    人（見108年度偵字第27775號卷一影卷第36頁）。由㈢⒈至⒊
    ，可見被告朱苔莉明知聲請人潘秀華等人非名間公司員工，
    而僅為股東，卻將該等人不實之薪資金額記入帳冊，並製作
    傳票，以此方式虛增營業費用，並將此不實帳冊及傳票，提
    供給會計師據以製作名間公司四大財務報表，使名間公司各
    該年度之損益表發生不實結果，提供給國稅局申報營利事業
    所得稅等情（見聲判字卷第76至77頁），然查，證人劉庭輝
    為告發人，其與被告朱苔莉處於對立面，其所述具有較高的
    真實性疑慮，且是否曾有會計人員致電，或自稱為「朱小姐
    」之人接聽其電話，均皆為其一面之詞，非能盡信，況縱有
    該等人與證人劉庭輝通話，是否確為被告朱苔莉本人所為，
    亦有所疑；再證人蔡世祿究非被告朱苔莉，又未向被告朱苔
    莉確認，何以能憑其自身經驗，即斷定被告朱苔莉必定知悉
    聲請人潘秀華等人非名間公司之員工；而被告朱苔莉既自承
    其僅在臺北的辦公室工作，而只在股東會上見過聲請人潘秀
    華等人，惟亦無法排除被告朱苔莉認為聲請人潘秀華等人為
    名間公司股東，且兼有在名間公司其他處所辦公之情形，非
    能逕認其明知聲請人潘秀華等4人非名間公司員工，而有為
    聲請人所指之犯行。
四、綜上所述，原檢察官所為不起訴處分及高檢署駁回再議之處
    分書，並無聲請人所指摘得據以交付審判之事由存在，揆諸
    前揭說明，本件交付審判之聲請為無理由，應予駁回。
五、依刑事訴訟法第258條之3第2項前段，裁定如主文。
中　　華　　民　　國　　111 　年　　12　　月　　13　　日
                  刑事第五庭　審判長法　官　呂世文
　　　　　　　　　　　　　　　　　　法　官　陳華媚
　　　　　　　　　　　　　　　　　　法　官　陳郁融
以上正本證明與原本無異。
不得抗告。
　　　　　　　　　　　　　　　      書記官　許哲維
中　　華　　民　　國　　111 　年　　12　　月　　13　　日